【裁判字號】    95,司,571
【裁判日期】    950828
【裁判案由】    選任臨時管理人
【裁判全文】
臺灣臺北地方法院民事裁定               95年度司字第571號
聲  請  人  鐘恒德
上列聲請人聲請選任菱廣國際股份有限公司臨時管理人事件，本
院裁定如下：
    主      文
聲請駁回。
聲請費用新台幣壹仟元由聲請人負擔。
    理      由
一、本件聲請意旨略以：菱廣國際股份有限公司（下稱菱廣公司
    ）於民國82年12月17日因故遭台北市政府建設局撤銷登記在
    案，且其董事長鐘恒泰，失蹤多年，業經本院以91年度亡字
    第54號判決宣告於87年6月22日死亡。嗣因菱廣公司在銀行
    仍有多筆存款，致有利息產生，經財政部台北市國稅局寄發
    87 、90、91年度營所稅未分配盈餘核定稅額繳款書，命聲
    請人補繳本稅暨滯（怠）報金分別為新台幣（下同）4,493
    元、5,259元、4,919元，共計14,671元，惟菱廣公司董事長
    已死亡，無法代表公司提領存款，且公司已經撤銷登記，縱
    經股東會選任董事並提名新任董事長，主管機關亦不許公司
    董事之變更登記，如無人處理前揭事務，必遭主管機關裁罰
    ，實有選任臨時管理人以代行董事長職務必要，又菱廣公司
    之董事有3人，董事長已死亡，另一董事因出國經商多年無
    法聯繫，爰依公司法第208條第1項之規定，聲請選任聲請人
    為菱廣公司之臨時管理人俾便處理菱廣公司相關事務等語。
二、按董事會不為或不能行使職權，致公司有受損害之虞時，法
    院因利害關係人或檢察官之聲請，得選任一人以上之臨時管
    理人，代行董事長及董事會之職權，但不得為不利於公司之
    行為，公司法第208條之1第1項定有明文。該條立法之旨在
    於公司因董事死亡、辭職或當然解任，致董事會無法召開行
    使職權；或董事全體或大部分均遭法院假處分不能行使職權
    ，甚或未遭假處分執行之剩餘董事消極地不行使職權，致公
    司業務停頓，影響股東權益及國內經濟秩序，乃有選任臨時
    管理人代行董事長及董事會職權之必要，其目的係為維持公
    司業務之正常營運。次按「解散之公司除因合併、分割或破
    產而解散外，應行清算。」、「公司經中央主管機關撤銷或
    廢止登記者，準用前三條之規定」，同法第24條、第26條之
    1分別定有明文。
三、經查：聲請人主張菱廣公司之董事長鐘恒泰，失蹤多年，業
    經本院以91年度亡字第54號判決宣告於87年6月22日死亡，
    而菱廣公司在銀行仍有多筆存款，致有利息產生，經財政部
    台北市國稅局寄發87、90、91年度營所稅未分配盈餘核定稅
    額繳款書，命聲請人補繳本稅暨滯（怠）報金合計14,671元
    ，因菱廣公司董事長已死亡，無法代表公司提領存款等情，
    固據提出其除戶戶籍謄本、核定稅額通知書等件為憑，惟菱
    廣公司已經台北市政府建設局於82年12月17日以北市建一字
    第92216號函公告撤銷登記，亦有聲請人提出之台北市政府
    函附卷可稽，可知，菱廣公司已於上開時日經主管機關撤銷
    登記在案，依上揭二後段之說明，菱廣公司應準用公司法第
    24條規定進行清算程序，並應選任清算人執行清算事務，此
    與公司法第208條之1第1項規範目的，係為維持公司業務正
    常營運，而選任臨時管理人之情形顯然有別，茲菱廣公司既
    應進行清算程序並選任清算人執行清算事務，即毋須再依公
    司法第208條之1規定選任臨時管理人之必要，是聲請人向本
    院聲請選任菱廣公司之臨時管理人，尚非有據，不應准許，
    應予駁回。
四、爰裁定如主文。
中    華    民    國    95    年    8     月    28    日
                  民事第四庭    法  官  陳邦豪
以上正本係照原本作成。
如對本裁定抗告，須於裁定送達後十日之不變期間內，向本院提
出抗告狀。
中    華    民    國    95    年    8     月    28    日
                                書記官  薛德芬


司法院資訊處製作；財團法人民間司法改革基金會備份。
